臺灣高等法院臺中分院刑事判決
111年度交上訴字第1826號
上  訴  人  
即  被  告  丁秋城


上列上訴人即被告因公共危險案件，不服臺灣彰化地方法院111
年度交訴字第79號中華民國111年6月24日第一審判決（起訴案號
：臺灣彰化地方檢察署111年度偵字第1831號），提起上訴，本
院判決如下：
    主  文
上訴駁回。
    事  實
一、丁秋城於民國111年1月1日20時許，騎乘車號000-000號重型
    機車沿彰化縣○○市○○路由南往北方向行駛，於同日20時13分
    許，行經同市○○路與○○路之交岔路口時，本應注意行經閃光
    紅燈交岔路口，應減速慢行，先停止於交岔路口，且讓幹線
    道車先行，依當時情形並無不能注意之情事，竟疏未注意，
    即貿然往前行駛，適有游若蓁騎乘車號000-0000號重型機車
    沿同市○○路由西往東方向行駛，行經上址交岔路口時，亦應
    注意行經閃光黃燈交岔路口時，應減速接近，小心通過，卻
    疏未注意即貿然往前行駛，2車因而發生碰撞，丁秋城、游
    若蓁雙方均跌落地面上，游若蓁因此受有左側腕部挫傷、右
    側踝部挫傷等傷害；丁秋城亦因此受有左膝擦挫傷之傷害（
    丁秋城、游若蓁涉有過失傷害罪嫌部分，均未據告訴）。詎
    丁秋城於上述肇事致游若蓁受傷後，竟基於肇事逃逸之犯意
    ，未待警方及救護人員前來處理，亦未對游若蓁加以救護，
    隨即騎乘上述機車逃逸。嗣經警獲報循線查獲。
二、案經彰化縣警察局員林分局報告臺灣彰化地方檢察署提起公
    訴。
    理  由
一、證據能力
(一)本案所引用被告丁秋城(下稱被告)以外之人於審判外之言詞
    或書面陳述，經本院於審判時當庭直接提示而為合法調查，
    檢察官、被告均同意作為證據，經審酌前開證據作成或取得
    狀況，均無非法或不當取證之情事，亦無顯不可信情況，故
    認為適當而均得作為證據。從而，上述證據依刑事訴訟法第
    159條之5規定，均具有證據能力。
(二)除法律另有規定外，實施刑事訴訟程序之公務員因違背法定
    程序取得之證據，其有無證據能力之認定，應審酌人權保障
    及公共利益之均衡維護，刑事訴訟法第158 條之4 定有明文
    。本案所引用之非供述證據，並無證據證明係實施刑事訴訟
    程序之公務員違背法定程序所取得，且檢察官、被告均未表
    示無證據能力，應認均具有證據能力。
二、被告對於上述時、地與被害人游若蓁發生交通事故，因而致
    被害人受傷等情，雖已供認明確，然否認有何肇事逃逸之公
    共危險犯行，辯稱：伊於肇事後有問被害人是否有事、要不
    要緊，被害人說沒事、不要緊，因伊家中還有要緊的急事，
    伊才離開，伊無肇事逃逸犯意等語。惟查本案犯罪事實，業
    據被告於原審供明認罪（原審卷第38、46頁），且參以被告
    於警詢、偵查所陳「伊未打電話報警或聯絡119，亦未留下
    電話給被害人，未待警方及救護人員前來處理，亦未自行對
    被害人加以救護，隨即騎乘機車離去」等情（偵卷第28、11
    6、117頁），及被害人游若蓁於警詢指陳情節（偵卷第32頁
    ），並有員林基督教醫院診斷證明書、道路交通事故現場圖
    、道路交通事故調查報告表（一）（二）、現場照片、行車
    紀錄器畫面翻拍及車損照片、交通部公路總局臺中區監理所
    111年4月14日彰鑑字第1110035810號函附之彰化縣區車輛行
    車故鑑定會彰化縣區0000000號鑑定意見書等件附卷足憑。
    足認被告於本院翻異前詞，否認犯行，並非可採。應認被告
    於原審之自白核與事實相符，可以採信。本案事證明確，被
    告於上述時、地駕駛動力交通工具發生交通事故致人傷害而
    逃逸犯行，自可認定，應依法論科。
三、核被告所為，係犯刑法第185條之4第1項前段之駕駛動力交
    通工具發生交通事故致人傷害而逃逸罪。又公訴人起訴意旨
    雖主張被告前因違反臺灣地區與大陸地區人民關係條例、詐
    欺等案件，經法院判決確定，並經裁定應執行有期徒刑4年
    確定，於105年9月8日縮短刑期假釋付保護管束，於107年2
    月11日保護管束期滿未經撤銷，視為執行完畢等情，有刑案
    資料查註紀錄表在卷可稽，其於受有期徒刑執行完畢後，5
    年以內故意再犯有期徒刑以上之罪，為累犯，請依刑法第47
    條第1項規定加重其刑等語。惟經原審審酌被告本案係因偶
    然之交通事故後所犯，並非計畫性犯罪，難認有特別惡性或
    刑罰反應力薄弱之情，又考量本案之犯罪情節、被告之主觀
    惡性、被害人受傷程度尚屬輕微及罪刑相當原則等情，認處
    以刑法第185條之4第1項前段之法定最低本刑有期徒刑6月，
    已非輕罰；且因被告於發生交通事故後，無視被害人人車倒
    地受傷之情狀，未救助被害人即逕行離去，使被害人陷於二
    度受傷害之危險中，而被告當時並無不能停留現場、救助被
    害人之情事，依被告犯罪時之情狀，顯無刑法第59條所定情
    堪憫恕之情形，是如因累犯加重最低本刑後，即須量處被告
    有期徒刑7月以上之不得易科罰金或易服社會勞動之刑，則
    被告所受之刑罰顯已超過所應負擔之罪責，而使其人身自由
    因此有遭受過苛侵害之虞，已不符合憲法罪刑相當原則及比
    例原則，而依司法院釋字第775號解釋意旨，認無依累犯規
    定加重其刑之必要。又原審檢察官並未就原判決關於此部分
    提起上訴，且公訴人於本院亦未就被告有依累犯加重其刑之
    必要性為主張及具體說明(本院卷第68頁)，自難僅以被告曾
    犯前案之執行完畢事實，率認其就本案犯行有特別惡性或對
    刑罰反應力薄弱之情，故依司法院釋字第775號解釋意旨及
    最高法院110年度台上字第5660號判決意旨，本案尚無從僅
    以卷內之被告前案紀錄表為證，遽認其有累犯加重其刑之必
    要。
四、原審審理後，認被告上述肇事逃逸犯行事證明確，適用刑法
    第185條之4第1項前段規定，並以行為人之責任為基礎，審
    酌被告於交通事故發生後，未立即報警或對被害人施以救護
    ，亦未留下姓名或任何可資聯絡之方式，反而離開現場，所
    為實有不該；惟念及其犯罪後於原審坦承犯行，復與被害人
    和解，並已賠償被害人損害，有和解書在卷（偵卷第85頁）
    ，犯後態度尚佳，暨考量其國小畢業，目前無業，沒有負債
    ，已婚，有3名成年子女之智識程度、家庭生活與經濟狀況
    等一切情狀，量處有期徒刑6月，並諭知如易科罰金，以新
    臺幣1千元折算1日之折算標準。經核原審認事用法，並無不
    合，就被告所為上述刑之宣告亦係以行為人之責任為基礎，
    經審酌刑法第57條各款所列事項與其他一切情狀後而為，且
    經本院參酌被告之卷附前案紀錄表所示之行為人品行，原審
    宣告之刑並無逾越法定刑範圍，或有何過重、違反比例、公
    平及罪刑相當原則之情形，原審就被告所為上述刑之宣告堪
    稱允當，應予維持。　
五、被告上訴意旨仍執前詞，否認犯行，並無理由（如前所述）
    ，又被告雖以其家境不佳為由，請求從輕量刑或宣告緩刑等
    語，然本案原審關於被告之上述科刑，已依刑法第57條各款
    所列情狀審酌，而為量刑之準據，經核並無量刑輕重相差懸
    殊等裁量權濫用之情形，而被告上訴及於本院請求從輕量刑
    之理由，或已為原判決審酌作為量刑之事由、或尚不足以動
    搖原判決之量刑基礎，均難認為有理由。此外，被告因有上
    述前案執行完畢之事實，前已因故意犯罪受有期徒刑以上刑
    之宣告確定，且執行完畢後迄今未滿5年，與刑法第74條緩
    刑宣告之要件不合，無從宣告緩刑。綜上所述，本案被告之
    上訴，並無理由，應予駁回。
據上論斷，應依刑事訴訟法第368條，判決如主文。
本案經檢察官余建國提起公訴，檢察官謝岳錦到庭執行職務。
中　　華　　民　　國　　111 　年　　10　　月　　18　　日
        　刑事第十一庭    審判長法　官  張  意  聰
　　　　　　　　　　　　　　    法　官  陳  慧  珊
　　　　　　　　　　　　　　　　法　官  周  瑞  芬
以上正本證明與原本無異。     
如不服本判決應於收受送達後20日內向本院提出上訴書狀，其未
敘述上訴理由者，並得於提起上訴後20日內向本院補提理由書（
均須按他造當事人之人數附繕本）「切勿逕送上級法院」。因疫
情而遲誤不變期間，得向法院聲請回復原狀。

                                書記官  陳  妙  瑋
　　　　　　　　　　　　　　　　
中　　華　　民　　國　　111 　年　　10　　月　　18　　日
　　　　　　　　　
附錄本判決論罪科刑法條：
中華民國刑法第185條之4
駕駛動力交通工具發生交通事故，致人傷害而逃逸者，處6月以
上5年以下有期徒刑；致人於死或重傷而逃逸者，處1年以上7年
以下有期徒刑。
犯前項之罪，駕駛人於發生交通事故致人死傷係無過失者，減輕
或免除其刑。